臺灣高等法院民事判決
                                    108年度上易字第245號
上  訴  人  蔡宗霖  
訴訟代理人  林清漢律師
複  代理人  趙俊翔律師
            侯銘欽律師           
被  上訴人  連鶯如  
            凰暄工程股份有限公司

法定代理人  孫國慶  
共      同
訴訟代理人  劉大正律師
上列當事人間請求損害賠償事件，上訴人對於中華民國108年1月
4日臺灣桃園地方法院107年度訴字第2063號第一審判決提起一部
上訴，並為訴之追加，本院於109年1月8日言詞辯論終結，判決
如下：
    主      文
原判決關於駁回上訴人後開第二項之訴部分，及該部分假執行之
聲請，暨訴訟費用之裁判均廢棄。
被上訴人連鶯如應再給付上訴人新臺幣柒佰肆拾元，及自民國一
０七年九月十二日起至清償日止，按年息百分之五計算之利息。
其餘上訴駁回。
被上訴人連鶯如應給付上訴人新臺幣陸拾萬肆仟玖佰伍拾肆元，
及自民國一０九年一月九日起至清償日止，按年息百分之五計算
之利息。
其餘追加之訴駁回。
廢棄改判部分第一、二審訴訟費用，由被上訴人負擔，駁回上訴
部分第二審訴訟費用由上訴人負擔。追加之訴第二審訴訟費用由
被上訴人負擔十分之七.五，餘由上訴人負擔。
    事實及理由
一、於第二審為訴之變更或追加，非經他造同意不得為之，但請
    求之基礎事實同一者、擴張或減縮應受判決事項之聲明者，
    不在此限。民事訴訟法第446條第1項但書、第255條第1項第
    2、3款定有明文。上訴人就原審判決其敗訴之新臺幣（下同
    ）75萬1,550元及被上訴人凰暄工程股份有限公司（下稱凰
    暄公司）應與連鶯如連帶給付部分提起一部上訴，並主張上
    開金額中之66萬4,270元係原審駁回部分，8萬7,280元係追
    加減損勞動能力之損害，因上訴人減損勞動能力之比例已經
    醫院鑑定回覆，故擴張該部分請求共82萬9,214元，核其追
    加請求減損勞動能力之損害，均係基於本件車禍受傷所生損
    害之同一基礎事實，依上規定，應予准許。
二、上訴人主張：連鶯如於民國105年8月31日上午，駕駛AHA-10
    28號自用小客車（下稱系爭小客車），沿桃園市八德區介壽
    路2段大溪往桃園方向行駛，於7時37分許在介壽路2段欲左
    轉進入364巷時，未注意轉彎車應讓直行車先行，當時並無
    不能注意之情事，竟疏未注意貿然左轉，適伊騎乘831-MHT
    號普通重型機車（下稱系爭機車）沿對向行駛至路口，雖伊
    見狀閃避緊急煞車，仍人車倒地滑行，機車撞擊系爭小客車
    後保險桿右側，伊因之受有左肘、雙手、雙膝及右足多處擦
    傷併皮膚缺損、右側創傷性血胸等傷害（下稱系爭傷害），
    支出醫療費用5萬9,341元、看護費用42萬8,000元、外傷耗
    材1,918元、1年不能工作薪資損失79萬3,200元，及精神痛
    苦之損失39萬5,200元，合計167萬7,659元，連鶯如係凰暄
    公司董事，在該公司任職，事故時正值上班時間，其應係赴
    公司上班或出外辦事而駕車，依民法第188條規定，凰暄公
    司應與連鶯如負連帶賠償責任。爰依侵權行為法律關係提起
    本訴，聲明：被上訴人應連帶給付上訴人167萬7,659元，及
    自民事起訴（補充）狀繕本送達翌日起至清償日止，按年息
    5%計算之利息。原審判決連鶯如應給付上訴人17萬4,560元
    ，及自107年9月12日起至清償日止，按年息5%計算之利息，
    駁回其餘之訴，上訴人不服，提起一部上訴，並為訴之追加
    ，上訴聲明：㈠原判決駁回上訴人後開第2、3項之訴部分廢
    棄。㈡凰瑄公司應與連鶯如連帶給付上訴人17萬4,560元，及
    自起訴狀繕本送達翌日起至清償日止，按年息5%計算之利息
    。㈢被上訴人應再連帶給付上訴人66萬4,270元，及自起訴狀
    繕本送達翌日起至清償日止，按年息5%計算之利息。另主張
    上訴人因系爭車禍致減損勞動能力部分，已經醫院鑑定回覆
    減損之比例，故追加請求該部分所受損害計82萬9,214元，
    追加之訴聲明：被上訴人應連帶給付上訴人82萬9,214元，
    及自上訴狀繕本送達翌日起至清償日止，按年息5%計算之利
    息。
三、被上訴人則以：連鶯如在凰暄公司僅掛名董事，純係人頭，
    並無執行董事業務，車禍發生時亦非執行公司之事務，上訴
    人請求凰暄公司負連帶賠償責任並無理由。上訴人另因肺炎
    住院，此部分住院醫療費用5萬9,341元，應予扣除，依醫院
    函覆上訴人並不需要看護，看護費之請求亦無理由；依上訴
    人之傷勢，並無休息12個月之必要，其請求精神慰撫金顯然
    過高，應予酌減等，資為抗辯。被上訴人之答辯聲明：上訴
    及追加之訴均駁回。
四、查連鶯如於前揭時地駕駛系爭小客車，因疏未注意貿然左轉
    ，與上訴人騎乘之系爭機車發生事故，致上訴人人車倒地受
    有傷害，連鶯如所犯過失傷害罪，經原法院刑事庭以107年
    度交簡上字第31號判處拘役45日確定等，有刑事判決（見原
    審卷第9至13頁）及刑事卷證可稽，為兩造所不爭（見原審
    卷第39頁），可信為真。
五、上訴人主張因連鶯如過失行為發生本件事故，致伊受有系爭
    傷害，被上訴人應對伊負連帶賠償責任，為被上訴人所否認
    ，並以前詞置辯。經查：
  ㈠因故意或過失，不法侵害他人之權利者，負損害賠償責任；
    汽車、機車或其他非依軌道行駛之動力車輛，在使用中加損
    害於他人者，駕駛人應賠償因此所生之損害，民法第184 條
    第1項前段、第191條之2前段定有明文。連鶯如因本件事故
    犯過失傷害罪，經原法院判處拘役45日確定，連鶯如就刑事
    判決所認定之事實不爭執，是連鶯如確有過失行為致上訴人
    受有傷害，應可認定；依前開法律規定，連鶯如自應對上訴
    人所受傷害，負侵權行為之賠償責任。
  ㈡受僱人因執行職務，不法侵害他人之權利者，由僱用人與行
    為人連帶負損害賠償責任。但選任受僱人及監督其職務之執
    行，已盡相當之注意或縱加以相當之注意而仍不免發生損害
    者，僱用人不負賠償責任。民法第188條第1項定有明文。又
    所稱受僱人執行職務，除執行所受命令或所受委託之職務本
    身外，受僱人如濫用職務或利用職務上之機會及與執行職務
    之時間或處所有密切關係之行為，在客觀上足認為與其執行
    職務有關，而不法侵害他人之權利者，亦應包括在內。然若
    於客觀上並不具備受僱人執行職務之外觀，或係受僱人個人
    之犯罪行為而與執行職務無關者，即無本條之適用。連鶯如
    於104、105年度所得均非來自凰暄公司，有上開年度稅務電
    子閘門財產所得調件明細表可參，是連鶯如稱伊僅掛名凰暄
    公司董事，非執行業務之人，應可採信。又連鶯如於本案10
    5年發生時之警詢筆錄時表示其職業為會計，有原審106年度
    審交簡字第183號刑事簡易判決可憑（見桃司調卷第5至9頁
    ），以其擔任會計職務，顯與駕車行為無關，且無證據證明
    其於車禍發生時駕車係為執行公司業務，又依本件案發現場
    照片所示，小客車並無任何標示與凰暄公司有關之文字圖示
    ，外觀上顯不足認連鶯如駕車係為凰暄公司執行職務，依前
    開說明，上訴人主張凰暄公司應就本件車禍負僱用人之連帶
    賠償責任，並無依據。
  ㈢不法侵害他人之身體或健康者，對於被害人因此喪失或減少
    勞動能力或增加生活上之需要時，應負損害賠償責任；不法
    侵害他人之身體、健康、名譽、自由、信用、隱私、貞操，
    或不法侵害其他人格法益而情節重大者，被害人雖非財產上
    之損害，亦得請求賠償相當之金額，民法第193條第1項、第
    195條第1項前段定有明文。損害賠償之債，以有損害之發生
    及有責任原因之事實，並二者之間，有相當因果關係為成立
    要件，請求損害賠償之債，如不合於此項成立要件者，難謂
    有損害賠償請求權存在。上訴人主張因連鶯如之過失致伊受
    有傷害，因之請求各項賠償，就其各項請求是否均應准 許
    ，分敘如下：
  ⒈上訴人主張因本件車禍支出住院醫療費用共5萬9,341元， 提
    出醫療單據為證（見桃司調卷第18至30、45至58頁）。然：
  ⑴上訴人因車禍事故於105年8月31日至醫療財團法人聖保祿醫
    院（下稱聖保祿醫院）急診，又於105年9月2日就醫，金額
    為905元、950元，共1,855元（905+950=1,855），有醫療收
    據可稽（見桃司調卷第24、25頁），其餘在聖保祿醫院之醫
    療費用單據係105年9月5日以後，是因肺炎及疑似肺膿瘍等
    病症住院，此部分與105年8月31日傷勢無關，有聖保祿醫院
    107年11月19日桃聖業字第1070000332號函可參（見原審卷
    第56頁），是105年9月5日後在內科或胸腔暨重症醫學科之
    費用與車禍無涉，不得請求。
  ⑵上訴人因創傷性血胸於105年9月19日至長庚醫療財團法人林
    口長庚紀念醫院（下稱林口長庚醫院）胸腔外科就醫，於10
    5年9月13日、105年10月11日、105年11月8日、105年11月29
    日至林口長庚醫院胸腔外科門診，於105年9月19日至同28日
    住院，費用為310元、320元、100元、790元、3萬2,486元，
    有林口長庚醫院費用收據可參（見桃司調卷第53至56、58頁
    ）；另上訴人於105年11月21日有前往胸腔及心臟血管科門
    診，就醫費用為740元，有收據可參（見桃司調卷第45頁）
    ；另林口長庚醫院105年11月8日、11月29日、12月16日費用
    收據（見桃司調卷第47至51頁），係證明損害之費用（150+
    30+800＝980），應予准許。是上訴人因車禍受傷在林口長庚
    醫院就醫之費用共3萬5,726 元【310+320+100+790+32,486+
    740+980=35,726 】。
  ⑶上訴人另於105年11月29日因頸椎椎間盤突出及右肩肩峰下滑
    囊炎至林口長庚醫院復健科就醫，有診斷證明書可參（見桃
    司調卷第59、60頁），然上訴人係於105年8月31日發生車禍
    ，於車禍後近3個月始因上開症狀就醫，且其中「頸椎椎間
    盤突出以及右肩肩峰下滑囊炎」部分，林口長庚醫院函覆「
    椎間盤突出大致可分為外傷性及退化性兩種；滑囊是由薄膜
    形成的囊狀物，其主要功能是潤滑，即減少相鄰構造之間的
    磨擦，滑囊炎成因很多，如運動傷害、風濕免疫疾病及退化
    性疾病皆有可能。根據病歷記載，蔡君（上訴人）係105年1
    1月29日至復健科門診，因醫療主要為就醫時狀況治療，難
    以認定是何時發生。」，有林口長庚醫院107年4月2日(107
    ）長庚院法字第0349號函可參，顯難認是因車禍所致，故該
    筆105年11月29日復健科費用760元（見桃司調卷第57頁），
    不得請求。
  ⑷是上訴人得請求之醫療費用為3萬7,581元（1,855+35,726=37
    ,581），逾此範圍之請求，應屬無據。
  ⒉上訴人請求105年8月31日至106年3月31日期間之看護費（見
    桃司調卷第16頁）。經聖保祿醫院函覆稱上訴人105年8月31
    日因車禍就醫之傷勢，應無須專人照顧之必要，林口長庚醫
    院亦認上訴人於105年9月19日急診住院並於105年9月28日出
    院，因行動未明顯受影響，應無需專人看護等情，有聖保祿
    醫院及林口長庚醫院之回函可參（見原審卷第56、55頁），
    可認上訴人並無專人看護之必要，則其請求看護費，不應准
     許。
  ⒊上訴人主張因本件車禍須支出外傷耗材費用1,918元，有發票
    明細為證（見桃司調卷第71至73頁），連鶯如對此部分請求
    並無意見（見原審卷第67頁），自應准許。
  ⒋上訴人主張因本件車禍而有1年時間無法工作，有在職證明書
    、請假證明2紙為證（見桃司調卷第80、83頁、原審卷第70
    頁），然依林口長庚醫院函覆，上訴人於105年9月28日自林
    口長庚醫院出院後休養滿3週至105年10月19日，於105年10
    月20日可開始工作，故自105年8月31日至105年10月19日共7
    週又1日共50日為其不能工作期間，依上訴人之在職證明書
    ，日薪2,500元、全勤獎金3,600元，上訴人稱係休週日，星
    期六算整天，1個月有加班約7至8萬元（見桃司調卷第80頁
    、原審卷第41頁），則扣除週日部分及加上1個月全勤獎金
    ，上訴人50日薪資為11萬1,100元【50－7）× 2,500+3,600 ＝
    111,100 】，故上訴人得請求因車禍不能工作薪資損失為11
    萬1,100 元，逾此範圍之請求即屬無據。雖上訴人提出請假
    證明為1年，但上訴人於請假期間尚有因與車禍無關之肺炎
    及疑似肺膿瘍、頸椎椎間盤突出以及右肩肩峰下滑囊炎等住
    院就醫，且依前開醫院函覆表示上訴人因本件車禍所受傷勢
    並無休養1年之必要，故不能以上訴人有請假一年，即認其
    因車禍不能工作之期間為一年。
  ⒌勞動能力之減損：上訴人主張因受傷而減損勞動能力比率為9
    %，期間至65歲退休之142年5月2日止，以每月薪資6萬6,100
    元計算，減損勞動能力損害為162萬8,427元，以兩造各負擔
    過失比例50%後，伊得追加請求減損勞動能力之損害為82萬9
    ,214元等，查：
  ⑴就上訴人勞動能力減損程度之評估，經林口長庚醫院於108年
    11月5日以長庚院林字第1080951185號函覆並檢附勞動力減
    損比例計算表記載「肺功能異常之全人損傷百分比為6%，皮
    膚疤痕之全人損傷百分比為1%，…調整後工作能力減損百分
    比為9%」（見本院卷第165頁），是上訴人減損勞動能力為9
    %。上訴人係77年5月2日出生，於105年8月31日事故發生時
    為28歲3個月，平均月薪為6萬6,100元，為兩造所不爭（見
    本院卷第189頁），故其每月減損勞動能力損害為5,949元（
    66,100×9%＝5,949），上訴人請求自105年10月20日起至依勞
    動基準法（下稱勞基法）第54條規定滿65歲強制退休即142
    年5月2日止，共26年7月12日，按霍夫曼式計算法扣除中間
    利息後，上訴人得請求減損勞動能力所受損害為120萬9,907
    元（詳細計算式見本院卷第264頁）。
  ⑵被上訴人稱鑑定報告所指上訴人因肺功能異常減損勞動能力6
    %部分，上訴人於刑事案件中自承與車禍無關，不再主張與
    伊有關係，應予剔除，並提出偵查筆錄影本為據（見本院卷
    第253頁）；然上訴人不主張是本件車禍造成之病症，係指
    聖保祿醫院診斷證明書所載之肺炎及肺膿瘍等病症，此與上
    訴人因創傷性血胸於105年9月19日至林口長庚醫院胸腔外科
    就醫之病症不同（見桃司調卷第53至56、58頁），鑑定報告
    所評估之肺功能異常即是因創傷性血胸所造成（見本院卷第
    163頁），故上訴人因肺功能異常所減損勞動能力6%自與本
    件車禍有關，不應剔除，被上訴人所辯，並不可取。
  ⒍按慰藉金之賠償須以人格權遭遇侵害，使精神上受有痛苦為
    必要，其核給之標準固與財產上損害之計算不同，然非不可
    斟酌雙方身分資力與加害程度，及其他各種情形核定相當之
    數額（最高法院51年台上字第223 號判決先例意旨參照）。
    本件上訴人因連鶯如之過失傷害行為致受有傷害（見桃司調
    卷第21、60頁之診斷證明書），上訴人因傷造成行動不便，
    且須住院治療無法工作，堪認其精神上確受有相當之痛苦。
    又上訴人為77年5月2日生，104、105年度並無所得，名下有
    房屋1棟、汽車2部；而連鶯如為71年9月19日生，104年度所
    得為36萬1,174元、105年度所得為100萬0,193元，房屋、田
    賦、土地、汽車各1筆，另有投資3筆等，有兩造之104、105
    年度稅務電子閘門財產所得調件明細表可參，是審酌連鶯如
    就本件事故之肇事責任、兩造之財產狀況、身分、地位及上
    訴人所受精神上痛苦程度，認上訴人得請求之慰撫金以20萬
    元為適當，逾此範圍之請求，不應准許。
  ㈣綜上，上訴人因本件事故受有損害為住院醫療費用3萬7,581
    元、外傷耗材1,918元、不能工作之薪資損失11萬1,100元、
    精神慰撫金20萬元（共35萬0,599元），及勞動能力減損之
    損害120萬9,907元。
  ㈤損害之發生或擴大，被害人與有過失者，法院得減輕賠償
    金額，或免除之，民法第217條第1項定有明文。此項規定之
    目的，在謀求加害人與被害人間之公平，故在裁判上法院得
    以職權減輕或免除之（最高法院85年台上第1756號判決先例
    意旨參照）。本件車禍事故之發生係因連鶯如駕駛小客車遇
    轉彎車未讓直行車所致，惟上訴人亦有超速行駛未注意車前
    狀況之過失，已如前述，足認上訴人就本件損害之發生或擴
    大與有過失。審酌本件事故之發生，雙方均有違規行為，及
    双方違規情節輕重等一切情狀，認雙方過失比例應各為50%
    ，兩造就過失責任比例各為2分之1並不爭執（見本院卷第18
    9、220頁），故上訴人因本件事故所受損害，依過失相抵後
    ，連鶯如應賠償上訴人之金額為78萬0,254元（即《350,599×
    0.5＝175,299.5》＋《1,209,907×0.5＝ 604,953.5》＝780,254元
    ，元以下四捨五入）。 
  ㈥給付有確定期限者，債務人自期限屆滿時起，負遲延責任；
    給付無確定期限者，債務人於債權人得請求給付時，經其催
    告而未為給付，自受催告時起，負遲延責任；其經債權人起
    訴而送達訴狀，或依督促程序送達支付命令，或為其他相類
    之行為者，與催告有同一之效力。遲延之債務，以支付金錢
    為標的者，債權人得請求依法定利率計算之遲延利息。應付
    利息之債務，其利率未經約定，亦無法律可據者，週年利率
    為百分之5，民法第229條第2項、第233條第1項前段及第203
    條定有明文。本件連鶯如應為之賠償給付，並無確定期限，
    且上訴人復未能舉證於起訴前曾向連鶯如請求，惟連鶯如既
    經上訴人提起訴訟而送達刑事附帶民事起訴狀繕本，依民法
    第229條第2項之規定，應自訴狀繕本送達之翌日起負遲延責
    任，而上訴人表示利息起算日自民事起訴（補充）訴狀送達
    凰暄公司翌日起算（見原審卷第66頁），故上訴人請求連鶯
    如給付17萬5,300元部分，自民事起訴（補充）訴狀繕本送
    達凰暄公司翌日即107年9月12日起（見原審卷第24頁）至清
    償日止，按年息5% 計算之利息，即屬正當；另上訴人於本
    院追加請求連鶯如給付勞動能力減損之損害604,954元部分
    ，自109年1月9日（見本院卷第209、257頁，上訴人當庭更
    正訴之聲明）起至清償日止，按年息5%計算之利息，為有理
    由，應予准許；逾前揭範圍之請求，均非正當，不應准許。
六、綜上所述，上訴人本於侵權行為之法律關係，請求連鶯如  
    給付17萬5,300元，及自107年9月12日起至清償日止，按年
    息5%計算利息，為有理由，應予准許，逾此範圍之請求，為
    無理由，不應准許。原審就上開應准許部分，僅判命連鶯如
    應給付17萬4,560元，其餘740元部分為上訴人敗訴之判決，
    尚有未洽，上訴論旨指摘原判決此部分不當，求予廢棄改判
    ，為有理由，爰由本院廢棄改判如主文第2項所示。至於上
    訴人其餘請求不應准許部分，原審為其敗訴之判決，並駁回
    假執行之聲請，核無不合，上訴意旨指摘原判決此部分不當
    ，求予廢棄改判，為無理由，應予駁回。另上訴人追加請
    求連鶯如給付勞動能力減損之損害604,954元，及自109年1
    月9日起至清償日止，按年息5%計算之利息，為有理由，應
    予准許，逾此範圍之追加請求，為無理由，應予駁回。 
七、本件事證已臻明確，兩造其餘之攻擊或防禦方法及所用之證
    據，經本院斟酌後，認為均不足以影響本判決之結果，爰不
    逐一論列，附此敘明。
八、據上論結，本件上訴及追加之訴，均為一部有理由、一部無
      理由，依民事訴訟法第450條、第449條第1項、第79條，
      判決如主文。 
中　　華　　民　　國　 109　　年　　2 　　月　　5 　　日
                  民事第十九庭  
                      審判長法  官  魏麗娟
                            法  官  陳慧萍
                            法  官  潘進柳
正本係照原本作成。
不得上訴。
中　　華　　民　　國　　109 　年　　2 　　月　　6 　　日
                            書記官  廖婷璇